【裁判字號】    96,重上更(一),30
【裁判日期】    980512
【裁判案由】    分配表異議之訴
【裁判全文】
臺灣高等法院臺中分院民事裁定  96年度重上更(一)字第30號
上  訴  人  甲○○
上  訴  人  普海營造股份有限公司
法定代理人  乙○○
前列二人共同
訴訟代理人  蕭顯榮律師
上  訴  人  彰化商業銀行股份有限公司
法定代理人  丁○○
訴訟代理人  柳正村律師
被  上訴人  台灣中小企業銀行股份有限公司
法定代理人  戊○○
訴訟代理人  高進棖律師
複  代理人  蘇顯讀律師
複  代理人  丙○○
上列當事人間分配表異議之訴事件，本院於中華民國98年3月10
日所為96年度重上更(一)字第30號之判決，其原本及正本應更正如
下：
    主  文
一、本院96年重上更一字第30號判決原本、正本主文欄漏列第三
    項，應更正補列第三項「上訴人其餘上訴駁回。」。
二、前述判決原本及正本理由欄第三十七頁關於第「九」點之記
    載，應更正為「綜上所述，本件台灣台中地方法院九十一年
    執字第一五五四四號強制執行事件，於94年3月22日製作，
    定於同年4月7日實施分配之附表所示分配表表2.，次序1甲
    ○○分配金額新台幣（下同）2144萬7496元，應更正為1,90
    3萬5,712元，次序2普海公司分配金額1,041萬7,355元應更
    正為924萬5,917元，次序3彰化銀行分配金額1,259萬6,149
    元，應更正為1,117萬9,704元。原判決以上訴人普海公司之
    法定抵押權已拋棄，無優先抵押權可資行使，據以其三人得
    分配之金額均更正為零，自有未洽，上訴意旨指摘及此，求
    予將原判決予以廢棄改判，即屬有據，應由本院將原判決關
    於此部分廢棄，改判如主文第二項所示。至超過上開應受分
    配之金額部分，原判決就此部分，為上訴人敗訴判決，核無
    違誤，上訴人仍執陳詞，指摘原判決不當，請求廢棄改判，
    為無理由，應予駁回。」。
三、本院前述判決原本及正本理由欄第三十七頁關於第「十一」
    點之記載，應更正為「據上論結，本件上訴為一部有理由，
    一部無理由，依民事訴訟法第四百五十條、第四百四十九條
    第一項、第七十九條、第八十五條第一項前段，判決如主文
    。」。
    理  由
一、按判決如有誤寫、誤算或其他類此之顯然錯誤者，法院得隨
    時或依聲請以裁定更正之，其正本與原本不符者亦同，民事
    訴訟法第232條第1項定有明文。所謂之顯然錯誤，乃指判決
    中所表示者與法院本來之意思顯然不符而言，故判決理由中
    所表示之意思，於判決主文中漏未表示者，亦屬顯然錯誤（
    最高法院41年度台抗字第66號判例參照）。
二、查本院前開判決原本及正本第十八頁中「五、(二)」已認定上
    訴人普海公司因與黃志賢訂定承攬興建合約書，依據89年5
    月5日民法債編修正施行前民法第513條規定，就其依約所得
    請求九棟建物及其坐落基地所有權之承攬報酬，對其承攬興
    建之系爭27戶建物有法定抵押權；同頁及第十九頁中「五、
    (三)」並認定雖上訴人普海公司於88年5月28日出具之拋棄法
    定抵押權聲明書，因未至地政機關辦理登記，僅有債權效力
    ，不生物權（法定抵押權）變動或喪失之效力。又第二十頁
    至第二十四頁中「六、七」部分復認定，上訴人普海公司依
    上開法定抵押權所得享有優先受償之債權金額，為承攬報酬
    即分得之九戶房地之價值，並因九戶房地所有權之移轉登記
    ，均已陷於給付不能，該優先受償之債權內容，已變形為相
    當九戶房地價值之損害賠償債權；且第二十四頁至第三十三
    頁中「八、(一)至(七)」並認定上訴人普海公司可分得之九戶房
    地之價值為3,946萬1,333元。又第三十三頁至第三十六頁中
    「八、(八)至(十)」部分，認定上訴人普海公司於系爭27戶建物
    抵押物拍賣後，業將其所得優先受償之分配款債權，於5000
    /6530之比例範圍內，合法讓與上訴人甲○○，上訴人普海
    公司本身則保留6530其中之1530萬元債權受分配；上訴人甲
    ○○於受讓後，復將其所受讓之優先分配款債權之一部分即
    1850/6530之比例，合法讓與上訴人彰化銀行；而上訴人普
    海公司所享有之受上開法定抵押權擔保之債權金額3,946萬
    1,333元，就抵押物即系爭27戶建物拍定後之價額，得優先
    全額受償，是上訴人普海公司、上訴人甲○○、上訴人彰化
    銀行依1530/6530、5000/6530、1850/6530之比例分配該拍
    賣款，依序可得分配之金額為9,245,917元、19,035,712元
    、11,179,704元。據此，乃於第三十六頁「九、」認定：「
    台灣台中地方法院九十一年執字第一五五四四號強制執行事
    件，於94年3月22日製作，定於同年4月7日實施分配之附表
    所示分配表表2.，次序1甲○○分配金額應更正為1,903萬5,
    712元，次序2普海公司分配金額1,041萬7,355元應更正為
    924萬5,917元，次序3彰化銀行分配金額1,259萬6,149元，
    應更正為1,117萬9,704元。原判決以上訴人普海公司之法定
    抵押權已拋棄，無優先抵押權可資行使，據以其三人得分配
    之金額均更正為零，自有未洽，上訴意旨指摘及此，求予將
    原判決予以廢棄改判，即屬有據，爰將原判廢棄，並改判如
    主文第二項所示」，就上訴人其餘超過前分配金額之請求部
    分，則漏未於主文諭知「上訴人其餘上訴駁回」，致本院於
    判決理由欄中所表示者，與本院原有之意思，顯有不符及錯
    誤之處。另理由欄第三十七頁中「九、」亦就上訴無理由應
    予駁回部分，漏未敘明；「十一」部分係上訴一部有理由，
    一部無理由，亦誤載為上訴有理由，並漏列民事訴訟法第
    449條第1項，而有如主文所示相關之顯然錯誤，自應予更正
    。
三、爰依首開規定裁定如主文。
中    華    民    國    98    年    5     月    12    日
                  民事第二庭    審判長法  官  邱森樟
                                      法  官  翁芳靜
                                      法  官  謝說容
以上正本係照原本作成。
有合法上訴者，不得抗告。（民事訴訟法第232條第3項）
                                      書記官  胡美娟
中    華    民    國    98    年    5     月    13    日
                                                      Ｍ


司法院資訊處製作；財團法人民間司法改革基金會備份。
